臺灣臺北地方法院民事簡易判決
110年度北簡字第6858號
原      告  王紅芬  
被      告  李明璋  

上列當事人間請求確認本票債權不存在事件，於中華民國110年1
0月6日言詞辯論終結，本院判決如下：
　　主      文
原告之訴駁回。
訴訟費用由原告負擔。
    事實及理由要領
一、按確認法律關係之訴，非原告有即受確認判決之法律上利益
    者，不得提起之，民事訴訟法第247條第1項定有明文。又所
    謂即受確認判決之法律上利益，係指法律關係之存否不明確
    ，原告主觀上認其在法律上之地位有不安之狀態存在，且此
    種不安之狀態，能以確認判決將之除去者而言，若縱經法院
    判決確認，亦不能除去其不安之狀態者，即難認有受確認判
    決之法律上利益（最高法院52年台上字第1240號裁判要旨參
    照）。本件原告主張被告持有以其名義為發票人，發票日為
    民國107年10月6日，票載金額為新臺幣（下同）15,000元，
    未載到期日之本票（下稱系爭本票），向本院聲請110年度
    司票字第1290號民事裁定（系爭本票裁定）准予強制執行，
    有民事裁定在卷可按，惟原告否認該本票債權，兩造就本票
    債權存在與否已發生爭執，原告提起本件確認本票債權不存
    在之訴，有即受確認判決法律上利益。
二、原告主張：被告持有以原告名義簽發之系爭本票，然系爭本
    票上伊之簽名係他人偽造，非原告字跡，本票上記載之電話
    號碼亦非原告所有、地址亦不相符。原告並非系爭本票之發
    票人，無須負擔票據責任，爰請求確認被告所執系爭本票對
    原告之債權不存在等語，並聲明：確認系爭本票裁定所載之
    本票債權不存在。
三、被告則以：伊參加會首阿正之互助會，係會首將系爭本票交
    給被告，被告不認識原告等語置辯，並聲明：原告之訴駁回
    。
四、本件原告主張被告持有系爭本票1紙，且已持向本院聲請本
    票裁定准予強制執行確定在案乙情，為兩造所不爭執，應堪
    以認定。惟原告主張被告持有之系爭本票並非原告所簽發，
    而係偽造等節，為被告所否認，並以前揭情詞置辯。原告主
    張是否有理由，茲分述如下：
㈠、按本票本身是否真實，即是否為發票人所作成，應由執票人
    負證明之責（最高法院50年臺上字第1659號裁判），故發票
    人主張本票係偽造，依非訟事件法第101條第1項（現行法第
    195條第1項）規定，對執票人提起確認本票係偽造或本票債
    權不存在之訴者，應由執票人就本票為真正之事實，先負舉
    證責任（最高法院65年度第6次民庭庭長會議決議(一)意旨
    參照）。次按消極確認之訴，應由被告負立證責任（最高法
    院19年上字第385號裁判意旨參照）。本件原告主張系爭本
    票非其所簽發，自應由被告就系爭本票上原告簽名為真正之
    事實，負舉證責任。　　
㈡、查被告辯稱系爭本票為原告所親自簽發之事實，業據其提出
    原告與會首之LINE對話內容、合會單、授權兌現保證書及互
    助會得標金明細表為證，且證人柯宗龍即被告參加之互助會
    會首於本院110年10月6日言詞辯論期日到庭證述：我有看過
    這張本票，這張票是原告當場簽給我的，標會的時候我有看
    過原告，原告跟我標會，這個會因為我在市場做事，攤販都
    會招互助會，我不知道原告在那裡工作，是原告的朋友張雅
    婷介紹的，原告有給我身分證影印本，互助會得標金額明細
    表也是原告得標當場簽的。被告提出之原告對話是我跟原告
    LINE的對話。原告得標時錢都已經給了原告，所以簽本票，
    本票上只有金額是我寫的，發票人、地址及身分證字號都是
    原告自己寫的。原告都沒有繳會錢。我確認當時就是庭上的
    原告當場簽給我的，原告第一會就標走了，因為被告是活會
    ，票是給活會的人去跟死會的人追償等語，而證人柯宗龍與
    原告並無怨隙，並已具結擔保證詞之真實性，當無甘冒犯偽
    證罪之風險而為不實之陳述。再稽之上開互助會得標金額明
    細表得標會員簽收欄及授權兌現保證書本人欄位上書寫之「
    王紅芬」字跡，與原告於起訴狀上親自書寫之「王紅芬」字
    跡；及系爭本票上所書寫之身分證字號之字跡，與原告於11
    0年8月23日報到單上親自書寫之身分證字號之筆跡，經本院
    以肉眼觀察，其等結構佈局、態勢神韻、書寫習慣及筆畫走
    勢特徵確屬相仿，確可能係同一人所為。綜此，足徵證人柯
    宗龍證述因原告得標後，原告親自簽發系爭本票與會首作為
    擔保等情，應屬可信，被告辯稱系爭本票為原告所親自簽發
    ，應堪信取，原告主張系爭本票非其所簽發云云，並未就此
    有利於己之事實舉證以實其說，自非可採。據此，原告以系
    爭本票並非其所簽發為由，請求確認原告與被告間就本院11
    0年度司票字第1290號民事裁定所載之本票債權債務不存在
    ，即屬無據，不能准許。
五、從而，原告起訴請求確認原告與被告間就本院110年度司票
    字第1290號民事裁定所載之本票債權不存在，為無理由，應
    予駁回。
六、本件事證已臻明確，兩造其餘攻擊防禦方法，於本判決結果
    不生影響，爰不一一論述，併此敘明。
七、訴訟費用負擔之依據：民事訴訟法第78條。
中　　華　　民　　國　　110 　年　　10　　月　　27　　日
                  臺灣臺北地方法院臺北簡易庭
                                法  官　李宜娟
以上正本係照原本作成。
如不服本判決，應於判決送達後20日內向本庭提出上訴狀。（須
按他造當事人之人數附繕本）。如委任律師提起上訴者，應一併
繳納上訴審裁判費。
中　　華　　民　　國　　110 　年　　10　　月　　27　　日
　　　　　　　　　　　　　　　  書記官　官逸嫻